臺灣高雄地方法院民事判決　　　　　　　100年度訴字第667號
原　　　告　丁景生
訴訟代理人　周振宇律師
被　　　告　陳士仁
上列當事人間請求損害賠償事件，原告於刑事訴訟程序（本院98
年度審交易字第105 號）提起附帶民事訴訟（本院98年度審交簡
附民第62號），經本院刑事庭裁定移送，本院於民國100 年8 月
11日言詞辯論終結，判決如下：
  主  文
被告應給付原告新台幣伍拾壹萬肆仟佰元，及自民國九十八年
十一月二十四日起至清償日止按週年利率百分之五計算之利息。
原告其餘之訴駁回。
訴訟費用由被告負擔四分之一，餘由原告負擔。
本判決於原告以新台幣壹拾柒萬壹仟肆佰拾元供擔保後得假
執行，如被告以新台幣伍拾壹萬肆仟佰元為原告預供擔保，得
免為假執行。
原告其餘假執行之聲請駁回。
  事實及理由
一、原告主張：被告於民國97年11月11日晚間7 時15分許，騎乘
    車號MUM-588 號普通重型機車( 下稱系爭機車) 行經高雄市
    三民區○○○路由東往西方向與鼎祥街口之無號誌交岔路口
    時，本應注意車前狀況，隨時採取必要安全措施，且行經無
    號誌交岔路口時，應減速慢行，作隨時停車之準備，遇有行
    人穿越時，應暫停讓行人先行通過，而依當時之天候為晴天
    ，光線為夜間有照明，柏油路面乾燥、無障礙物，應無不能
    注意之情事，竟疏未注意行人楊秋芝徒步由南往北方向行經
    該交岔路口欲穿越天祥二路，即貿然駛經前揭交岔路口，系
    爭機車前方車頭與楊秋芝身體右側發生碰撞( 下稱系爭事故
    ) ，楊秋芝並因而倒地受有硬腦膜下腔及蜘蛛網膜下腔出血
    之傷害，送醫後於同年11月14日凌晨4 時3 分許不治死亡，
    原告因而支出楊秋芝救護車費用新台幣( 下同)2,000元、喪
    葬費125,000 元，並受有非財產上之損害2,500,000 元，爰
    依民法第192 條、第195 條提起本件訴訟。並聲明：(一)被告
    應給付原告2, 127,000元，及自98年11月24日起至清償日止
    ，按週年利率百分之5 計算之利息；(二)願供擔保請准予宣告
    假執行。
二、被告則以：原告請求之喪葬費及精神慰撫金均過高，楊秋芝
    亦有過失等語置辯，並聲明：(一)原告之訴駁回；(二)如受不利
    判決，願供擔保免為假執行。
三、兩造不爭執事項：
  (一)被告於97年11月11日晚間7 時15分許，騎乘系爭機車行經高
    雄市三民區○○○路由東往西方向與鼎祥街口之無號誌交岔
    路口時，適有行人楊秋芝徒步由南往北方向行經該交岔路口
    欲穿越天祥二路，被告騎乘之系爭機車前方車頭與楊秋芝身
    體右側發生碰撞，致楊秋芝受有硬腦膜下腔及蜘蛛網膜下腔
    出血之傷害，送醫後於同年11月14日凌晨4 時3 分許不治死
    亡。
  (二)原告已領強制責任險金額500,000元。
  (三)被告因系爭事故觸犯刑法過失致人於死罪，經本院99年度審
    交簡字第3670號判處有期徒刑5月，如易科罰金，以新台幣
    1,000 元折算1 日確定。
四、兩造爭執事項：
  (一)被告就系爭事故之發生有無過失?過失比例為何?
  (二)原告得請求之金額為何?
五、得心證之理由
  (一)被告就系爭事故之發生有無過失?過失比例為何?
  1.按汽車行經無號誌之交岔路口應減速慢行，作隨時停車之準
    備；汽車行近未設行車管制號誌之行人穿越道前，應減速慢
    行；汽車行經未劃設行人穿越道之交岔路口，遇有行人穿越
    道路時，無論有無交通指揮人員指揮或號誌指示，均應暫停
    讓行人先行通過，道路交通安全規則第93條第1 項第2 款、
    第103 條第3 項定有明文。
  2.被告於97年11月11日晚間7 時15分許，騎乘系爭機車行經高
    雄市三民區○○○路由東往西方向與鼎祥街口之無號誌交岔
    路口時，適有行人楊秋芝徒步由南往北方向行經該交岔路口
    欲穿越天祥二路，被告騎乘之系爭機車前方車頭與楊秋芝身
    體右側發生碰撞，致楊秋芝受有硬腦膜下腔及蜘蛛網膜下腔
    出血之傷害，於同年11月14日凌晨4 時3 分許不治死亡，為
    兩造所不爭，並有道路交通事故現場圖、高雄地方法院檢察
    署相驗屍體證明書、檢驗報告書可稽。被告行經之無號誌之
    交岔路口應減速慢行，作隨時停車之準備，行經未劃設行人
    穿越道之交岔路口，遇有行人穿越道路時，應暫停讓行人通
    過，而當時天晴、夜間有照明、視距良好、路面無障礙物，
    有道路交通事故調查報告(一)(二)可佐，被告無不能注意之情事
    ，詎被告行經上開無號誌交岔路口時，竟未減速慢行，亦未
    禮讓行人楊秋芝先行通過，肇致系爭事故發生，有行經無號
    誌路未減速慢行，且未禮讓行人先行通過之過失，高雄市政
    府交通局車輛行車事故鑑定委員會鑑定意見書亦認被告有行
    經無號誌路口未減速並禮讓行人先行通過之過失。
  3.按設有行人穿越道、人行天橋或人行地下道者，必須經由行
    人穿越道、人行天橋或人行地下道穿越，不得在其100 公尺
    範圍內穿越道路；行人穿越馬路在未設有行人穿越道、人行
    天橋或人行地下道之行人穿越設施，亦非禁止穿越之路段穿
    越道路時，應注意左右無來車，始可小心迅速穿越，道路交
    通安全規則第134 條第1 款、第6 款定有明文。查天祥二路
    由東往西方向與鼎祥街口處雖未設有行人穿越穿越道、人行
    天橋及人行地下道，惟上開路口路緣線以東46.5公尺處設有
    行人穿越道，有高雄市政府警察局交通警察大隊99年4 月6
    日回函足參，又道路交通安全規則第134 條之立法理由表示
    未設置行人穿越道路設施之路口，行人仍可穿越道路，因此
    即使該路口100 公尺範圍內有設置行人穿越設施，行人仍可
    於「未設置行人穿越設施」之路口穿越，並有99年5 月11日
    高市車鑑字第0990001516號函可憑。楊秋芝於系爭事故發生
    時已由南向北通過天祥二路與鼎祥街口中心點，距離路面邊
    緣線3.9 公尺，被告由騎乘系爭機車由東往西行駛至該交岔
    路口距離進入天祥二路尚有2.4 公尺，有卷附道路交通事故
    現場圖及事故現場照片可憑，楊秋芝與被告均分別即將通過
    天祥二路、鼎祥街之路口，而當時天晴、視距良好，並無不
    能注意之情形，楊秋芝應可發現被告行進方向所在位置在其
    右方，且已越過上開交岔路口中心點，卻疏未注意右方之被
    告來車，仍繼續穿越馬路，就系爭事故之發生應有未注意左
    右來車即穿越馬路之過失，上開鑑定意見書漏未審酌楊秋芝
    於未設行人穿越設施路口段穿越道路時，未盡道路交通規則
    第134 條第6 款注意左右無來車，始可小心迅速穿越之注意
    義務，因而認楊秋芝無肇事原因，為本院所不採，是楊秋芝
    就系爭事故之發生為有過失。則被告行經無號誌路口未減速
    慢行亦未禮讓行人先行通過肇致系爭事故發生，自有過失，
    楊秋芝亦有未注意右方來車即貿然穿越道路之過失，本院審
    酌上述各情，認為被告過失比例為百分之90，原告過失比例
    為百分之10，被告之損害賠償責任應減輕至百分之90為是。
  (二)原告得請求之金額為何?
  1.按不法侵害他人致死者，對於支出醫療及增加生活上需要之
    費用或殯葬費之人，亦應負損害賠償責任；不法侵害他人之
    身體、健康、名譽、自由、信用、隱私、貞操，或不法侵害
    其他人格法益而情節重大者，被害人雖非財產上之損害，亦
    得請求賠償相當之金額，民法第192 條第1 項、第195 條第
    1 項前段分別定有明文。被告就原告因系爭事故所受之損害
    ，應負損害賠償責任，已如前述。茲就原告各項請求是否准
    許，分述如後：
  (1)喪葬費：原告支出楊秋芝喪葬費125,000 元，有口木禮儀有
    限公司收據、明細表為憑，本院審酌原告支出之喪葬費內容
    ，並未超出民間通常習俗所必要，故原告請求被告賠償喪葬
    費125,000 元，應予准許。
  (2)救護車費用：原告因自醫院移靈至殯儀館支出救護車費用2,
    000 元，有遠東救護車企業有限公司費用收據可佐，此部份
    之支出核屬必要，應予准許。
  (3)精神慰撫金：原告之配偶楊秋芝因系爭事故死亡，衡情，原
    告自會受有精神上之痛苦，其主張受有非財產上損害，應有
    理由。精神慰撫金之酌定，除原告所受之傷害程度外，尚應
    審酌兩造之身份地位、學識經歷、財產狀況及原告痛苦程度
    等節以定之。查原告為退役榮民，每月領有補助約15,000元
    ，97年度申報所得為9,135 元，名下有房屋土地各1 筆，財
    產總額為1,805,650 元；被告系爭事故發生時為代書，97年
    度申報所得571,597 元，名下有汽車1 部，業具兩造陳明在
    卷，並有97年度稅務電子閘門所得調件明細表為憑，本院復
    斟酌原告因系爭事故所受之損害，認原告請求之精神慰撫金
    以1,000,000 元為適當，逾此範圍之請求尚屬無據。
  2.按損害之發生或擴大，被害人與有過失者，法院得減輕賠償
    金額，或免除之，民法第217 條第1 項定有明文。系爭事故
    之發生，被告之過失比例為百分之90，已如前述。原告原得
    請求被告給付喪葬費125,000 元、救護車費用2,000 元及精
    神慰撫金1,00,000元，共計1,127,000 元，惟原告就系爭事
    故發生之過失責任百分之90，楊秋芝為百分之10，即應減輕
    被告賠償責任至百分之90，故原告得請求之賠償金額為1,01
    4,300 元【計算式1,127,000 元×百分之90＝1,014,300元
    ，元以下四捨五入】。
  3.按保險人依強制汽車責任保險法規定所為之保險給付，視為
    被保險人損害賠償金額之一部分，被保險人受賠償請求時，
    得扣除之，強制汽車責任保險法第32條定有明文。原告因系
    爭事故已領取強制保險理賠金500,000 元乙情，為被告不爭
    執。揆諸上開規定，原告得請求之金額，應扣除其已領取強
    制責任保險理賠金部分，是原告得請求之金額為514,300 元
    【計算式：1,014,300 元－500,000 元＝514,300 元】，逾
    此範圍之請求洵屬無據。
六、綜上所述，原告依民法第184 條第1 項前段、第192條第1項
    、第195 條第1 項前段之規定，請求被告給付514,300 元及
    自起訴狀繕本送達翌日起即98年11月24日起至清償日止，按
    週年利率百分之5 計算之利息，為有理由，應予准許。逾此
    範圍之請求，則無理由，應予駁回。
七、兩造均陳明願供擔保，聲請為假執行或免為假執行之宣告，
    均核無不合，爰酌定相當擔保金額准許之。至於原告敗訴部
    分，其假執行之聲請，因訴之駁回而失所附麗，併予駁回之
    。
八、據上論結，本件原告之訴為一部有理由，一部無理由，依民
    事訴訟法第79條、第390 條第2 項、第392 條第2 項，判決
    如主文。
中    華    民    國  100     年    8     月    26    日
                  民事第三庭審判長法  官  朱玲瑤
                                  法  官  陳宛榆
                                  法  官  楊詠惠
以上正本係照原本作成。
如對本判決上訴，須於判決送達後20日內向本院提出上訴狀。如
委任律師提起上訴者，應一併繳納上訴審裁判費。
中    華    民    國  100     年    8     月    26    日
                                  書記官  吳良美